【裁判字號】    90,台上,6620
【裁判日期】    901026
【裁判案由】    業務過失致人於死
【裁判全文】
最高法院刑事判決                                九十年度台上字第六六二○號
    上訴人  乙○○
            甲○○
右上訴人等因業務過失致人於死案件，不服台灣高等法院台中分院中華民國八十八年
五月十一日第二審判決（八十八年度上訴字第六九三號，起訴案號：台灣台中地方法
院檢察署八十七年度偵續字第二三九號、八十七年度偵字第二三一七五號），提起上
訴，本院判決如左：
    主  文
原判決撤銷，發回台灣高等法院台中分院。
    理  由
本件原判決認定：上訴人乙○○係宮源營造工程股份有限公司之實際負責人（名義負
責人為朱美英），該公司負責營造坐落台中市○區○村路○段六十五號之建築工地，
上訴人甲○○係上開工地之現場監工，均為從事業務之人。乙○○與甲○○均明知該
工地地下二樓載車用升降梯機坑與地下二樓地面間，有二公尺之高度落差，且緊臨載
人用電梯出口僅約五十公分，應設置適當強度之圍欄及警告標示等防護措施，以防止
進入該工地之人員墜落，並應防止無關人員進入該工地以免發生危險，依當時情形應
注意並能注意，竟均不注意，疏於採取上述措施，而於民國八十七年一月十二日上午
十時許，適中華電信股份有限公司台灣中區分公司台中營業處（下稱中華電信公司）
，指派班長戴東州，偕同江來旺、王景亮、楊俊元、林金源及陳章名等人，至上開工
地從事裝配電纜線之工作，於佈放該大樓一樓梯間電信總電箱至外側道路電信手孔間
之電覽線時，經數次佈放均無法銜接，戴東州乃指示以灌水方式查看管線是否相通，
並由載人用電梯下至地下二樓查看管線確切位置，載東州疏未依規定戴安全帽及帶
手電筒，因不知電燈開關位置，且載車用升降梯機坑周圍未設置警告標示，又無適當
強度之圍欄阻隔，致戴東州不慎跌落於深度達二公尺之機坑內，受有嚴重腦挫傷，頭
部外傷並顱骨骨折之傷害，迨江來旺、王景亮等人發覺戴東州去向不明，乃向甲○○
借用手電筒尋找，至地下二樓機坑，發覺戴東州倒臥該處，經送醫急救於同日上午十
一時卅五分不治死亡等情，因而撤銷第一審之判決，改判仍論處上訴人等從事業務之
人，因業務上之過失致人於死罪刑（乙○○處有期徒刑六月，甲○○處有期徒刑八月
）；固非無見。
惟查：(一)原判決於理由欄說明：「證人陳章名等人證稱：『因那天無法放電纜，我放
水下去，水沒流出來，他（即戴東州）可能覺得線路有問題；當時工地的大門及小門
均敝開；一樓樓梯間有一盞燈；地下室沒有燈；不知戴東州如何到地下室』等語，與
現場照片七幀及甲○○所自承：『除電梯外，只有那樓梯（可下至地下室）』，以及
死者戴東州墜落位置相互配合，足見死者戴東州係乘坐載人用電梯至地下二樓，因該
處燈光黯淡（僅入口安全門上之消防燈微弱燈光）無法辨識地形、景物，而載人用電
梯距該機坑僅五十公分，又無警告標示及適當強度之圍欄，而致不慎墜落」；證人陳
章名等人既不知戴東州係如何至地下室，似無從知悉戴東州是否乘坐載人用電梯至地
下二樓，且依上引說明，陳章名等人亦未供稱戴東州係乘坐載人用電梯至地下二樓，
又甲○○供稱：「除電梯外，只有那樓梯可下至地下室」，似說明欲至地下室，除乘
坐電梯外，尚有樓梯可用，其並未供稱戴東州當時係乘坐載人用電梯下至地下二樓，
又甲○○一再辯稱載車用電梯機坑周圍有圍欄；乃原判決依據陳章名及甲○○等上引
供述即謂：「足見死者戴東州係乘坐載人用電梯至地下二樓，因該電梯距機坑僅五十
公分，又無警告標示及適度強度之圍欄而致不慎墜落」；核與上引卷內資料不符，有
證據上理由矛盾之違法。(二)原判決於理由欄載稱：「被告乙○○在原審供稱：坐電梯
出來，那個洞（載車用升降機坑）沒有圍欄」；然乙○○於第一審法官訊問：「你坐
電梯出來，那個洞有圍欄﹖」，供稱：「當時是沒有，因要救人所以沒有注意」（見
第一審卷第二十八頁反面），其於供稱：「當時是沒有」後，旋補充供稱：「因要救
人，所以沒有注意」，嗣其一再辯稱當時確有圍欄，上引乙○○供述之真意究竟如何
﹖原判決僅拮取其供述之片斷作為論罪科刑之證據，尚嫌率斷。(三)證人林信義於原審
供稱：「我不瞭解（此工地管線施工是否須至地下一、二樓察看），須由現場人員判
斷」，證人顏富隆供稱：「本工地我沒有參加」（原審卷第五十八頁正反面）；上引
證人均未供稱戴東州確有必要至地下二樓察看必要，惟原判決於理由欄竟謂：被害人
戴東州率同電信人員江來旺等人至肇事工地施工因遇到障礙，確有必要至地下二樓檢
查，業據上訴人等聲請傳喚之證人林信義結證屬實，核與證人顏富隆所證相符，足證
戴東州等人施工之範圍包刮地下二樓云云；與上引卷內資料不符；又依原判決事實欄
之記載：「戴東州，偕同江來旺、王景亮、楊俊元、林金源及陳章名等人，至上開工
地從事裝配電纜線之工作，因佈放該大樓一樓梯間電信總電箱至外側道路電信手孔間
之電覽線時，經數次佈放均無法銜接，戴東州乃指示以灌水方式查看管線是否相通；
如果無訛，戴東州等人裝配電纜線之工作，係一樓樓梯間電信總電箱至外側道路電信
手孔間，該電纜線管路似非由一樓地面下至地下二樓，再上昇至一樓地面，則本件地
下二樓是否為勞工安全衛生設施規則第二二四條規定之「工作場所」﹖此與判斷上訴
人等被訴罪名能否成立至有關係，原審未依職權送請專門機構鑑定，遽謂該地下二樓
仍為「工作場所」，殊有調查職責未盡之違誤。綜上，應認原判決有撤銷發回之原因
。
據上論結，應依刑事訴訟法第三百九十七條、第四百零一條，判決如主文。
中      華      民      國     九十     年      十      月    二十六    日
                              最高法院刑事第一庭
                                  審判長法官  施  文  仁
                                        法官  張  淳  淙
                                        法官  林  永  茂
                                        法官  蕭  仰  歸
                                        法官  張  清  埤
      右正本證明與原本無異
                                              書  記  官
中      華      民      國     九十     年     十一     月      一      日


司法院資訊處製作；財團法人民間司法改革基金會備份。
